【裁判字號】    99,易,649
【裁判日期】    990827
【裁判案由】    毀損債權等
【裁判全文】
臺灣彰化地方法院刑事判決               99年度易字第649號
公  訴  人  臺灣彰化地方法院檢察署檢察官
被      告  乙○○
上列被告因損害債權等案件，經檢察官提起公訴（99年度偵緝字
第163號），本院判決如下：
    主    文
乙○○犯損害債權罪，累犯，處有期徒刑捌月。
    犯罪事實
一、乙○○於民國96年間因違反就業服務法案件，經本院於96年
    10月26日以96年度斗簡字第505號判決，判處有期徒刑三月
    ，並於97年1月15日易科罰金執行完畢。其係原址設彰化縣
    田尾鄉仁里村和平巷43號天泰企業社（登記負責人洪湘芸）
    之實際負責人，於民國95年7月13日上午10時20分許，其雇
    用之員工甲○○在上址工廠工作時發生職業災害，左手遭機
    器輾壓導致左手掌及五手指撕脫傷、肌腱神經血管暴露等嚴
    重傷害，嗣甲○○對乙○○、洪湘芸即天泰企業社提起請求
    職災補償之民事訴訟，並聲請假扣押，經臺灣彰化地方法院
    （以下簡稱本院）以96年度裁全字第2230號民事裁定債權人
    （即甲○○）以新臺幣（下同）20萬元為債務人（即乙○○
    、洪湘芸即天泰企業社）供擔保後，得對於債務人之財產在
    200萬元之範圍內，予以假扣押，甲○○據以聲請強制執行
    ，彰化地院民事執行處遂於96年6月26日上午10時50分許，
    派員至上址工廠查封滾筒機2台、碾布機4台及大型整布機1
    台，並依法交由乙○○保管。後上開職災補償之民事訴訟經
    臺灣高等法院臺中分院（以下簡稱臺中高分院）以97年度勞
    上字第2號判決乙○○、洪湘芸即天泰企業社應連帶給付甲
    ○○135萬8091元，並於97年5月6日確定，彰化地院民事執
    行處即依甲○○之聲請，以97年度執字第33121號案辦理上
    開查封動產之鑑價、拍賣等事宜。乙○○明知上開動產係將
    受強制執行之際，且業經查封不得擅自處分之物，竟基於毀
    損債權及妨害公務之犯意，未經彰化地院民事執行處允許，
    竟於97年10月23日鑑價後至同年12月29日公告拍賣日其間某
    日，逕自搬走上開已遭查封之物品，遷移至彰化縣溪湖鎮某
    處承租之倉庫藏放，而處分、隱匿財產，致生損害於甲○○
    之債權。
二、案經甲○○訴由臺灣彰化地方法院檢察署檢察官偵查起訴。
    理    由
一、訊據被告乙○○矢口否認有處分、隱匿本院所查封滾筒機、
    碾布機、大型整布機之情事，辯稱:滾筒機、碾布機、大型
    整布機本來就是顏士傑的，後來機器如何轉給他人及被火燒
    燬，伊也不是很清楚云云。惟查，證人顏士傑已於偵查中結
    證稱:「我向乙○○購買他的加工產品，他的機械設備並非
    我購買及提供。」等語明確，且本院執行處將上揭機器查封
    後，證人顏士傑並未以所有人之身分向本院主張權利或提起
    第三人異議之訴，被告之辯詞不但為證人顏士傑所否認，亦
    與客觀之事實不符；況被告於本院審理中另陳稱:「我的機
    器是顏士傑借錢給我，我拿錢去買的。」等語，顯然不論被
    告購買機器之資金來源如何，既為被告自行購買，機器當為
    被告所有，應無疑義。遞查，證人即田尾工廠之屋主彭順卿
    亦於偵查中證陳:「我是彰化縣田尾鄉仁里村和平巷43號工
    廠屋主，97年底之前工廠出租予乙○○、張玉花有3年時間
    。」、「97年底我去工廠收租金，發現整個工廠都空了，只
    剩下垃圾，乙○○還積欠4、5個月的租金未繳。」等語；及
    證人吳啟仲於偵查中證述:「我和乙○○於96、97年間，合
    夥在彰化縣溪湖鎮○○○段三塊厝小段491地號土地經營工
    廠，田尾的工廠是乙○○自己獨資。」、「97年10月初某日
    ，乙○○突然告訴我，再2個小時地下錢莊就要來搬他的機
    械，當時我才知道他在溪湖工廠隔2間處，向同一地主承租
    倉庫藏放田尾工廠的機械。乙○○要我幫他將倉庫及溪湖工
    廠的機械全部載走，他日後要東山再起。我就趕緊將全部機
    械後要東山再起。我就趕緊將全部機械搬到我位在雲林縣褒
    忠鄉的工廠。」等語；足見本案機器不但為被告所有，亦經
    被告於查封後擅自搬移他處可以認定。再查，本院民事執行
    處於96年6月26日上午10時50分許，派員至上址工廠查封滾
    筒機2台、碾布機4台及大型整布機1台，並依法交由乙○○
    保管之事實，有本院96年度執全字第1110號假扣押強制執行
    事件96年6月26日查封筆錄附卷可憑；被告經判決應連帶給
    付告訴人甲○○135萬8091元之事實，有臺中高分院97年度
    勞上字第2號民事判決暨民事判決確定證明書在卷足按；迨
    97年12月29日廠房內已無查封動產之事實，亦有本院97年度
    執字第33121號強制執行事件97年12月29日執行筆錄在卷可
    稽；而上址工廠火災係發生於98年3月8日，有彰化縣消防局
    火災原因鑑定報告書在卷可查，則與上述被告處分、隱匿機
    器無關。綜上，被告確有於系爭動產查封後、拍賣前，即將
    受強制執行之際，意圖損害告訴人之債權，隱匿其財產，而
    違背查封效力之犯行，事證明確，堪以認定，應予依法論科
    。
三、按刑法第356條毀損債權罪，以債務人於將受強制執行之際
    ，意圖損害債權人之債權，而毀壞、處分、隱匿其財產為構
    成要件。所謂將受強制執行之際，係指所負債務業經受有確
    定終局判決，或假執行宣示之判決、債權憑證等執行名義，
    及已開始執行尚未終結以前而言；且在強制執行終結前之查
    封拍賣均包括在內。次按若在強制執行實施後，僅將公務員
    所施之封印或查封之標示予以損壞除去或污穢，並無毀壞處
    分或隱匿其自己財產之可能，即應構成同法第139條之違背
    查封效力罪；惟若債務人於將受強制執行之際，意圖損害債
    權人之債權，而毀壞、處分或隱匿其財產者，則應依刑法第
    356條處斷（參最高法院43年台非字第28號判例、58年度台
    上字第1812號判決、30年度刑庭庭長決議（二）意旨）。
四、核被告所為，係犯刑法第356條之損害債權罪、第139條後段
    之違背查封效力罪。被告於系爭動產遭法院查封後，即將受
    強制執行之際，隱匿系爭查封動產，其以一隱匿行為觸犯上
    開二罪，構成想像競合犯，應從一重之損害債權罪處斷。又
    被告前有事實欄論罪科刑之前科並執行完畢，有被告全國前
    案紀錄表1份在卷足參，其於五年以內再故意犯本件有期徒
    刑以上之罪，為累犯，依刑法第47條第1項規定，應加重其
    刑。爰審酌被告於本院查封系爭動產後，將受強制執行拍賣
    之際，將系爭動產搬遷隱匿，使告訴人債權無法獲得滿足，
    犯後復否認犯行，且屬累犯，惡性非淺，暨被告犯罪之動機
    、目的、手段及告訴人所受損害程度等一切情狀，量處如主
    文所示之刑，以資懲儆。
據上論結，應依刑事訴訟法第299條第1項前段，刑法第356條、
第139條後段、第55條、第47條第1項，刑法施行法第1條之1，判
決如主文。
本案經檢察官林依成到庭執行職務
中    華    民    國    99    年    8     月    27    日
                       刑事第四庭  法  官  吳俊螢
以上正本證明與原本無異。
如不服本判決應於收受送達後10日內向本院提出上訴書狀，並應
敘述具體理由；如未敘述上訴理由者，應於上訴期間屆滿後20日
內向本院補提理由書（均須按他造當事人之人數附繕本）「切勿
逕送上級法院」。
告訴人或被害人對於判決如有不服具備理由請求檢察官上訴者，
其上訴期間之計算係以檢察官收受判決正本之日期為準。
中    華    民    國    99    年    8     月    27    日
                                   書記官  顧嘉文
附錄本判決論罪之法條：
刑法第356條（損害債權罪）
債務人於將受強制執行之際，意圖損害債權人之債權，而毀壞、
處分或隱匿其財產者，處2 年以下有期徒刑、拘役或5 百元以下
罰金。
刑法第139 條（污損封印、查封標示或違背其效力罪）
損壞、除去或污穢公務員所施之封印或查封之標示，或為違背其
效力之行為者，處1年以下有期徒刑、拘役或3百元以下罰金。

司法院資訊處製作；財團法人民間司法改革基金會備份。
